【裁判字號】    95,訴,2254
【裁判日期】    970523
【裁判案由】    損害賠償
【裁判全文】
臺灣高雄地方法院民事判決              95年度訴字第2254號
原      告
即反訴被告  聯揚交通有限公司
法定代理人  甲○○
訴訟代理人  洪梅芬律師
            李季錦律師
被      告  丙○○
                        號
被      告
即反訴原告  仕安通運股份有限公司
法定代理人  戊○○
訴訟代理人  劉思龍律師
複代理  人  王仁聰律師
複代理人    林維毅律師
上列當事人間，請求損害賠償事件，本院民國97年5月1日言詞
辯論終結，判決如下：
  主  文
被告應連帶給付原告新台幣壹佰壹拾柒萬陸仟貳佰捌拾肆元及自
民國九十五年五月二十日起至清償日止，按年息百分之五計算之
利息。
本判決第一項於原告以新台幣肆拾萬元為被告供擔保後，得假執
行。但被告如於假執行程序實施前，以新台幣壹佰壹拾柒萬陸仟
貳佰捌拾肆元為被告預供擔保後，得免為假執行。
原告其餘之訴及假執行之聲請均駁回。
訴訟費用由被告負擔十分之九，餘由原告負擔。
反訴原告之訴及假執行之聲請均駁回。
反訴訴訟費用由反訴原告負擔。
事實及理由
壹、本訴部分:
一、被告丙○○經合法通知，未於言詞辯論期日到庭，查無民事
    訴訟法第386條第1項所列各款事由，爰依原告之聲請，一造
    辯論判決。
二、按訴狀送達後，原告不得將原訴變更或追加他訴，但擴張或
    減縮應受判決事項之聲明者，不在此限。民事訴訟法第255
    條第3 款定有明文。查，原告原起訴依據侵權行為損害賠償
    之法律關係，請求被告應連帶給付原告修車費用新台幣 (下
    同)882368 元，及自起訴狀繕本送達之翌日起至清償日止，
    按年息百分之5 計算之利息，有起訴狀可稽，嗣於訴狀送達
    後，就修車費用減縮請求為630160元，並擴張請求原告所受
    之營業損失557732元，有97年4 月2 日言詞辯論意旨狀可稽
    ，依前揭法條說明，應屬擴張應受判決事項之聲明，應予准
    許，合先敘明。
三、原告起訴主張：原告所僱用之駕駛員楊怡生於民國（下同）
    94年8 月17日15時5 分，駕駛原告所有之營業用大貨車（車
    號120 一GY）（下稱系爭大貨車），沿國道一號公路內側車
    道由南向北方向行駛，行經國道一號北上路段251 公里又25
    0 公尺處時，適逢訴外人林建榮駕駛自用小貨車（車號8L-7
    541 ，下稱林建榮車），因自行失控撞擊內、外護欄翻覆於
    道路上，致楊怡生煞車不及，由後追撞同向前行駛由訴外人
    乙○○所駕駛之自小客車（車號6T-0088 ，下稱乙○○車）
    。是時被告丙○○駕駛營業半聯結車（車號X4-777，下稱系
    爭聯結車）沿國道一號公路由南向北方向違規行駛內側車道
    ，行經肇事時地，未保持安全距離自後追撞楊怡生所駕駛系
    爭大貨車及乙○○駕駛之自小客車而肇事。原告所有系爭大
    貨車，因被告丙○○自後追撞而受有損失，原告因此支付系
    爭大貨車修復費用新台幣（下同）630160元，該車送修期間
    ，原告無法營業，因而受有營業損失557732元。被告丙○○
    駕駛系爭聯結車執行業務肇事，其僱用人即被告仕安公司，
    依民法第188 條第1 項規定，應負連帶負賠償責任。並聲明
    ：1 被告等應連帶賠償原告0000000 及自起訴狀繕本送達之
    翌日起至清償日止按年息百分之五計算之利息。2 如獲勝訴
    判決，願供擔保請准宣告假執行。
四、被告則抗辯：原告之司機楊怡生先行肇事後，未依法立即開
    啟閃黃燈警示，設置故障警示標誌，致被告丙○○無法預見
    及閃避前方已發生之車禍事故而追撞系爭大貨車，原告就其
    司機楊怡生之過失，應負與有過失責任。又楊怡生先行肇事
    第1 次撞擊乙○○車時，系爭大貨車即受有損害，系爭大貨
    車車損部分，並非全由被告丙○○肇事所致，且原告計算之
    零件折舊率過低，原告請求營業損害部分，應扣除司機薪水
    之成本等語，並聲明：原告之訴駁回。如受不利判決，願供
    擔保，請准宣告免為假執行。
貳、反訴部分：
一、反訴原告起訴主張：反訴原告為系爭聯結車之所有權人，與
    反訴被告所僱用之司機楊怡生駕駛之系爭大貨車發生車禍，
    楊怡生與前車未保持安全距離，未注意車前狀況，先行肇事
    後，亦未依法立即開啟黃燈警示，並設置故障警示標誌，致
    反訴原告之司機丙○○無法預見及閃避前方已發生之車禍事
    故，自後追撞系爭大貨車，致系爭聯結車受損害，反訴原告
    因而支出修理費用967706元及受有因系爭聯結車無法營運之
    營業損失0000000 元，反訴被告應負侵權行為損害賠償責任
    。反訴原告因本件事故，已先行賠償乙○○車車主陳李寶柱
    ，該車修理費用40萬元，上開車輛之損壞，係因楊怡生過失
    駕駛行為所致，反訴被告為楊怡生之雇主，自應賠償反訴原
    告上開損害及所失利益。並聲明:1 反 訴被告應給付反訴原
    告共0000000 元及自反訴狀繕本送達之翌日起至清償日止，
    按年息百分之5 計算之利息。2 反訴原告願供擔保，請准宣
    告假執行。
二、反訴被告則抗辯: 本件車禍事發突然，且當時下大雨，天雨
    路滑，縱楊怡生按警示黃燈，丙○○仍剎車不及而撞上系爭
    大貨車，且本件車禍第3 階段事故，係因丙○○違規行駛內
    側車道，未保持安全距離，由後追撞已先行肇事之前車後，
    衍生連環肇事，楊怡生並無過失，反訴原告請求反訴被告給
    付系爭聯結車之損害，於法無據。又楊怡生撞及乙○○發生
    車禍部分，反訴被告之保險公司已與乙○○達成42萬元之和
    解，該部分之款項，已由反訴被告之保險公司將款項直接匯
    入賓歐汽車股份有限公司之帳戶，反訴原告賠償乙○○車車
    主陳李寶柱修理費用40萬元，未能證明包括楊怡生及反訴被
    告之損害賠償責任部分，反訴原告之請求，自無理由等語。
    並聲明：反訴原告之訴駁回。
參、兩造不爭執事項:
一、系爭大貨車為原告所有，原告僱用之駕駛員楊怡生於94年8
    月17日15時5 分駕駛系爭大貨車，沿國道一號公路內側車道
    由南向北方向行駛，行經國道一號北上略段251 公里又250
    公尺處時，適逢訴外人林建榮駕駛自用小貨車（車號8L-754
    1） ，因自行失控撞擊內、外護欄翻覆於道路上，楊怡生煞
    車不及，由後追撞同向前行駛由乙○○所駕駛之自小客車（
    車號6T-0088 即乙○○車）。是時被告仕安通運股份有限公
    司（下稱仕安公司）僱用之司機即被告丙○○於執行職務駕
    駛系爭聯結車，沿國道一號公路由南向北方向，行經肇事時
    地，由後追撞楊怡生所駕駛之系爭大貨車及乙○○駕駛之自
    小客車而肇事。
二、原告所有系爭大貨車受損，其支出修車費用共765000元，其
    中零件部分為586296元，工資為178712元，而系爭大貨車自
    94年8月18日至94年12月26日送修期間共128日，原告無法營
    業，原告平均每月營業額為183337元，128日之營業額為782
    244元，原告自94年3月間起至94年7月止，共150日，油料成
    本共花費263166元，平均每日油料耗費1754元，128日之油
    料耗費為224512元，原告之營業損失782244元，應扣除油料
    耗費之成本224512元（本院卷第283 、291 頁反面、第292
    至295 頁）。系爭大貨車前車保險桿（包括前保險桿烤漆、
    前保險桿、保險桿支架左右、鋁片）修理費用為18473 元，
    工資為1800元（本院卷第253 頁）。
三、系爭大貨車之行車執照、保險卡、長源汽車股份有限公司（
    下稱長源公司）出具之系爭大貨車入廠維修日程、長源公司
    出具修車費用統一發票、系爭大貨車受損照片、原告司機車
    趟日記表營業收入之真正不爭執 （本院卷第191頁）。
肆、本件爭點在於:
一、本訴部分:
（一）系爭大貨車車損，是否因被告丙○○過失駕駛行為所致?
      楊怡生是否與有過失?
（二）系爭大貨車車損，是否全因被告丙○○過失駕駛行為所致
      ? 楊怡生第1 次撞及乙○○車時，系爭大貨車是否受有損
      害?
（三）原告得請求系爭大貨車之修復費用及無法營業之損失各若
      干?
二、反訴部分:
    反訴原告所有系爭聯結車車損，楊怡生是否有過失，反訴被
    告是否應負連帶損害賠償責任?
伍、本訴部分:
一、系爭大貨車車損，是否因被告丙○○過失駕駛行為所致? 楊
    怡生是否與有過失?
（一）原告主張：系爭大貨車為原告所有，原告僱用之駕駛員楊
      怡生於94年8 月17日15時5 分駕駛系爭大貨車，沿國道一
      號公路內側車道由南向北方向行駛，行經國道一號北上略
      段251 公里又250 公尺處時，適林建榮駕駛車，因自行失
      控撞擊內、外護欄翻覆於道路上，楊怡生煞車不及，由後
      追撞同向前行駛由乙○○車。是時被告丙○○駕駛系爭聯
      結車，沿國道一號公路由南向北方向，行經肇事時地，由
      後追撞楊怡生所駕駛之系爭大貨車及乙○○駕駛之自小客
      車，致系爭大貨車受損等情，被告則以前揭情詞置辯。查
      ：
 1、林建榮於警訊中證述：伊行駛於內線車道，在前方約有2部
    車之距離，看到1 部警車踩剎車，伊見狀隨即踩剎車，因當
    時下大雨，導致伊車失控，先撞及內側護欄後，再撞及外側
    路肩護欄，伊車翻覆於外線車道，車速約70至80公里等語（
    本院95年度雄調字第249 號卷下稱雄調卷第30頁）。
 2、楊怡生（嗣更名為楊尚恩）於警訊中證述：當時前方事故（
    指林建榮車翻覆），大家都在減速，伊煞車將停之際，不小
    心稍微碰撞乙○○車而停在車道，突然後方之來車（被告丙○○駕駛系爭聯結車）從後面追撞伊車，伊再往前推撞乙○○車，造成乙○○車掉頭及車頭車尾嚴重毀損，伊當時時速
    約80公里，發現危險時與前車距離約20公尺，有踩煞車等語
    （雄調卷第30頁反面）。並於本院證述：當時林建榮車撞到
    護欄而翻覆，伊前方乙○○車緊急煞車，伊也著緊急煞車，
    因煞車不及而稍微撞到乙○○車，5 、6 秒後，被告丙○○
    系爭聯結車又從後面追撞伊車，伊車是在停止之狀態下被撞
    ，因第1 次撞到乙○○車至被被告丙○○車追撞間，僅有幾
    秒鐘，因當時伊車內有小孩，所以撞到乙○○車後，伊先去
    抱小孩，未按黃色警示燈，但依當時短暫的時間，縱使伊按
    黃色警示燈，被告丙○○仍會撞上伊車等語（本院卷第220
    至222 頁）。
 3、乙○○於警訊中證述：伊行駛在內線車道，前方係林建榮車
    ，因不明原因打滑失控，先撞內側護欄後又橫向撞向外側護
    欄而側翻，伊見狀趕快減速，後方來車即楊怡生車因煞車不
    及追撞伊車，共撞擊2 次，車速約70至80公里等語（雄調卷
    第31頁）。
 4、被告丙○○本人於警訊中陳述：伊當時由南往北行駛，在內
    線車道，因前方驟然減速，又因天雨路滑煞車不及，而撞上
    前方之系爭大貨車等語（雄調卷第31頁反面），並於本院陳
    述：當天下雨，伊時速約70至80公里，左前方楊怡生車有踩
    煞車，但踩了又放，踩了又放，伊開在內線車道，也一直踩
    煞車，之後約5 分鐘，因楊怡生緊急煞車，所以伊車才撞到
    楊怡生車，但因當時情況緊急煞車速度很快，縱使楊怡生有
    按警示黃燈，伊也會來不及煞車而撞上，且楊怡生亦無法下
    車去放置三角椎等語（本院卷第241反面）。
 5、丁○○於警訊中證述：前方有事故，大家都在減速，突然系
    爭聯結車從後面追撞伊車，當時伊車速約70公里等語（雄調
    卷第32頁），並於本院證述：伊看到被告丙○○車撞到楊怡
    生車，當時伊駕駛於外線車道，楊怡生車在伊左邊內線車道
    ，楊怡生車頭本來在伊後面，突然間被告丙○○車撞到楊怡
    生車，楊怡生車就往前衝，楊怡生車是在減速慢行狀態中被
    撞，伊看到車禍時，就已經按警示黃燈，但被告丙○○車仍
    來不及煞車而撞到伊車等語（本院卷第222、223 頁）。
 6、依國道公路警察局道路交通事故調查報告及初步分析研判表
    記載：林建榮車因天雨路滑，操作失控擦撞內側護欄，該車
    打轉翻覆於外側路肩，楊怡生車因未保持行車安全距離，煞
    車不及而追撞乙○○車，被告丙○○車未注意前車動態煞車
    不及而撞上楊怡生車，楊怡生車再推撞乙○○車，被告丙○○車亦追撞丁○○車，丁○○車再推撞朱健常車。當時天候
    為暴雨天，日間自然光線，道路型態為直路，在國道快車道
    上，路面鋪裝柏油，路面泥濘但無缺陷，亦無障礙物，並無
    號誌等情，有上開調查報告及分析研判表及現場照片可證（
    雄調卷第26至29頁、第39至45頁）。
 7、綜上，足認一、林建榮駕駛自用小貨車，沿國道一號公路內
    側車道由南往北方向行駛，途經肇事地點，自行失控撞及內
    、外側護欄翻覆於道路上。二、楊怡生駕駛系爭大貨車，沿
    國道一號公路內側車道由南往北方向行駛，途經肇事地點，
    見狀欲行煞車時，由後撞及同向前行欲減速，由乙○○所駕
    駛之自小客車肇事。三、被告丙○○駕駛系爭聯結車，沿國
    道一號公路內側車道由南往北方向行駛，途經肇事地點，由
    後追撞已先行肇事之楊怡生、乙○○二車後，復波及同向行
    駛外側車道由丁○○、朱常健分別駕駛之半聯結奢、自小客
    車肇事。從而，原告主張之肇事經過，堪信為真實
 8、按因雨霧視線不清，應減速慢行。又汽車行駛時，駕駛人應
    注意車前狀況，並採取必要之安全措施，汽車在同一車道行
    駛時，後車與前車之間應保持隨時可以煞停之距離。汽車在
    行駛途中，不得驟然變換車道，如欲超越前車或變換車道時
    ，並應保持安全距離及間隔。道路交通安全規則第93條第1
    項第2 款、第94條第1 項、第3 項，高速公路交通管制規則
    第11條定有明文。查，上開肇事經過，經送台灣省嘉雲區車
    輛行車事故鑑定委員會鑑定結果（下稱鑑定意見），認為第
    1 階段林建榮駕駛自用小貨車，於暴雨中行駛未減速慢行，
    操控失當，先後擦撞內、外側護欄後，翻覆於道路上，為肇
    事原因。第2 階段楊怡生駕駛系爭大貨車，暴雨違規行駛內
    側車道，未保持安全距離，致煞車不及，由後追撞同向前行
    欲減速之乙○○車，為肇事原因。乙○○駕駛自用小客車，
    無肇事原因。第3 階段，被告丙○○駕駛系爭半聯結車，違
    規行駛內側車道，暴雨行經肇事地點，未保持安全距離，由
    後追撞已先行肇事之前車楊怡生、乙○○車後，向右側閃避
    ，復波及同向行駛外側車道由丁○○、朱常健所駕駛之車輛
    ，衍生連環肇事，為肇事原因。楊怡生、乙○○、丁○○、
    朱常健並無肇事原因。經覆議結果，台灣省車輛行車事故覆
    議鑑定委員會研議結論，仍照原鑑定意見，有鑑定報告書、
    覆議鑑定委員會函可證（雄調卷第23至25頁，本院卷第53至
    57頁、第57-1頁）。堪認上開車禍第3 階段，被告丙○○駕
    駛系爭半聯車，違規行駛內側車道，暴雨行經肇事地點，未
    保持安全距離，由後追撞已先行肇事之楊怡生車，楊怡生車
    再推撞乙○○車，被告丙○○駕駛系爭聯結車撞擊楊怡生所
    駕駛之系爭大貨車，確有過失至明。系爭大貨車車損，與被
    告丙○○過失駕駛行為，自有相當因果關係。
（二）被告抗辯：楊怡生未與前車保持安全距離，亦未注意車前
      狀況，且於系爭大貨車肇事不能行駛時，未於系爭大貨車
      移置前豎立車輛故障標誌，亦未顯示停車燈光或反光標誌
      ，致被告丙○○駕駛系爭聯結車，因天雨視線不佳，閃避
      不及而撞上楊怡生系爭大貨車，致系爭大貨車受有損害，
      楊怡生就系爭大貨車之損害與有過失，楊怡生為原告之受
      僱人即使用人，原告亦應負與有過失責任，鑑定意見顯然
      有誤云云。查:
   1、被告丙○○駕駛系爭半聯結車，違規行駛內側車道，暴雨
      行經肇事地點，未保持安全距離，由後追撞已先行肇事之
      前車楊怡生、乙○○車後，向右側閃避，復波及同向行駛
      外側車道由丁○○、朱常健所駕駛之車輛，衍生連環肇事
      ，為肇事原因。楊怡生、乙○○、丁○○、朱常健並無肇
      事原因等情，業經前揭鑑定委員會鑑定並覆議如前所述。
   2、被告丙○○本人於本院陳述：當天下雨，伊時速約70至80
      公里，左前方楊怡生駕駛系爭大貨車有踩煞車，但踩了又
      放，伊開在內線車道，也一直踩煞車，約5 分鐘後，因楊
      怡生緊急煞車，伊車才撞到楊怡生系爭大貨車，但當時情
      況緊急煞車速度很快，縱使楊怡生有按警示黃燈，伊也會
      來不及煞車而撞上，且依當時情況，楊怡生亦無法下車去
      放置三角椎等語（本院卷第241 反面）。核與證人楊怡生
      證述：伊因煞車不及而稍微撞到乙○○車後5 、6 秒，被
      告丙○○系爭聯結車即從後面追撞伊車，伊車是在停止之
      狀態下為被告丙○○車由後追撞，因伊撞到乙○○車後至
      被被告丙○○車追撞間，僅有幾秒鐘，所以縱令伊按黃色
      警示燈，被告丙○○仍會撞上伊車等語（本院卷第220 至
      222 頁），及證人丁○○證述：楊怡生系爭大貨車是在減
      速慢行中被撞，伊看到車禍時，就已經按警示燈，要警告
      後面的車子，但被告丙○○車仍煞車不及而撞到伊車等語
      相符。
   3、足見被告丙○○車與楊怡生係於同一車道，而楊怡生車於
      撞擊乙○○車後旋被被告丙○○車自後撞擊，依當時突發
      狀況，楊怡生無從下車豎立車輛故障標誌，亦未顯示停車
      燈光或反光標誌，且縱令楊怡生有為上述行為，被告丙○○仍因違規行駛內側車道，未保持安全距離煞車不及而撞
      擊楊怡生車，楊怡生駕車行為，並無與有過失，被告抗辯
      楊怡生車肇事不能行駛時，未豎立車輛故障標誌，亦未顯
      示停車燈光或反光標誌，致被告丙○○之系爭聯結車，因
      閃避不及而撞上楊怡生車，楊怡生亦與有過失云云，自不
      足採。
（三）綜上，被告丙○○過失駕駛行為致撞擊系爭大貨車，楊怡
      生並無與有過失。
二、系爭大貨車車損，是否全因被告丙○○過失駕駛行為所致?
    楊怡生系爭大貨車第1 次撞擊乙○○車時，系爭大貨車是否
    受有損害?
（一）楊怡生駕駛系爭大貨車，沿國道一號公路內側車道由南往
      北方向行駛，途經肇事地點，見林建榮車自行失控撞擊護
      欄翻覆，楊怡生欲行煞車時，由後撞及同向前行欲減速之
      乙○○車，旋即被告丙○○駕駛系爭聯結車，沿國道一號
      公路內側車道由南往北方向行駛，途經肇事地點，由後追
      撞已先行肇事之楊怡生、乙○○2 車，已如前述，則系爭
      大貨車受2 次撞擊，即第1 次楊怡生駕駛系爭大貨車因煞
      車不及，而撞擊乙○○車（上開車禍之第2 階段），第2
      次則是被告丙○○因未注意車前狀況，煞車不及而撞及（
      上開車禍之第3 階段）， 堪予認定。
（二）楊怡生於警訊中證述：當時前方事故大家都在減速，伊煞
      車將停之時，不小心稍微碰撞乙○○車，而煞停在車道，
      突然被告丙○○車從後面追撞伊車，伊再往前推撞乙○○
      車，致乙○○車掉頭及車頭車尾嚴重毀損，伊駕駛系爭大
      貨車第1 次撞擊乙○○車時，系爭大貨車撞擊之部位為車
      前保險桿等語，足見楊怡生駕駛系爭大貨車第1 次撞擊乙○○車時（上開車禍之第2 階段），系爭大貨車僅車前保
      險桿受損，系爭大貨車其餘車損部分，則為被告丙○○第
      3 階段撞擊所致，應堪認定。又查，上開車禍之第2 階段
      ，楊怡生確有肇事責任，已如前述，則系爭大貨車於上開
      車禍第2 階段所受之前保險桿損害，係因楊怡生過失撞擊
      乙○○車所致，並非被告丙○○過失駕駛行為所致，被告
      丙○○自無庸負損害賠償責任。
三、原告得請求系爭大貨車之修復費用及系爭大貨車送修期間，
    原告無法營業之營業損失各若干?
（一）修復費用部分：
 1、系爭大貨車因本件車禍受損，經受修後共支出修車費用7650
    00元，其中零件部分為586296元，工資為178712元，其中系
    爭大貨車車前保險桿修理費用（包括前保險桿烤漆，前保險
    桿、保險桿支架左右、鋁片）為18473 元，工資為1800元等
    情，兩造並不爭執（本院卷第253 頁），並有統一發票、修
    車照片、估價單為證 (本院卷第147 至163 頁)， 而系爭大
    貨車車前保險桿受損，係因楊怡生過失撞擊乙○○車所致，
    被告丙○○就此部分之損害，並無過失，無庸負損害賠償責
    任，已如前述，原告請求被告賠償系爭大貨車車損部分，自
    應扣除系爭大貨車車前保險桿修理費用18473 元及其工資18
    00元部分。從而，系爭大貨車修車費用中之零件費用586296
    元扣除18473 元等於567823元，工資費用部分178712元扣除
    1800元等於176912元。
 2、按汽車、機車或其他非依軌道行駛之動力車輛，在使用中加
    損害於他人者，駕駛人應賠償因此所生之損害，民法第191
    條之2 定有明文。另依該條規定請求賠償毀損所減少之價額
    ，得以修復費用為估定標準，但以必要者為限，例如修理材
    料以新品換舊品，應予折舊。又系爭大貨車係93年5 月份出
    廠，有行車執照可證（本院卷第61頁），而本件事故發生時
    為94年8 月17日，則自系爭大貨車出場距本件車禍發生時間
    ，計有1 年又4 個月。而系爭大貨車之修復，其材料更換係
    以新品替換舊品，計算材料零件之損害賠償數額時，自應扣
    除折舊部分，始屬合理。另依行政院所頒布固定資產耐用年
    數表及固定資產折舊率之規定，系爭大貨車之之耐用年數為
    5 年，依平均法每年折舊10分之2 ，參酌營利事業所得稅結
    算申報查核準則第95條第8 項規定：「固定資產提列折舊採
    用平均法或定率遞減法者，以一年為計算單位，其使用未滿
    一年者，按實際使用之月數相當於全年之比例計算之，不滿
    一月者，以一月計。」，則計算系爭大貨車修繕零件部分之
    折舊額應為126183元【殘價＝取得成本／（耐用年數＋１）
    ，即567823÷（5+1） ＝94637 （元以下四捨五入，下同）
    ；折舊額＝（取得成本－殘價）×折舊率×年數），即（
    000000－00000） ×0.2 ×16（月）/12 ＝126183】。故於
    扣除折舊後，系爭大貨車得之零件修理費用為441640元（即
    000000－000000＝441640）。
 3、綜上，原告請求被告給付系爭大貨車零件修理費用441640
    及工資176912元共618552元，為由理由，逾此部分之請求，
    為無理由，應予駁回。
（二）營業損失部分：
 1、系爭大貨車因車禍受損，送修期間自94年8 月18日至94年12
    月26日共128 日，原告因而無法營業，原告平均每月營業額
    為183337元，128 日之營業額為782244元，原告自94年3 月
    間起至94年7 月止，共150 日，油料成本共花費263166元，
    平均每日油料耗費1754元，128 日之油料耗費為224512元，
    原告之營業損失782244元，應扣除油料耗費之成本224512元
    等情，為兩造不爭執（本院卷第283 、291 頁反面、第292
    至295 頁），已如前述，從而，原告請求被告賠償其系車大
    貨車送修時間之營業損失557732元 (即000000－000000＝55
    7732) ，為有理由，應予准許。逾此部分之請求，為無理由
    。
 2、被告抗辯：原告之營業損失，尚應扣除修車期間128 日未僱
    用司機之薪資成本云云，然為原告否認，並主張：原告僱傭
    之司機楊怡生於上開修車期間，仍受僱於原告，另有勤務，
    原告薪水照付，原告營業損失，無法扣除司機之薪資成本等
    語。而被告對於原告主張修車期間，司機薪水仍照付，且系
    爭大貨車並非固定司機駕駛等情，並不爭執（本院卷第291
    頁反面），則原告既於系爭大貨車修理期間，仍僱傭楊怡生
    ，並未減少司機薪資之成本，被告抗辯原告營業損失應扣除
    司機薪資云云，自不足採。
四、綜上，原告請求被告賠償系爭大貨車之修車費用618552元及
    營業損失557732元，共0000000 元為有理由，逾此部分之請
    求，為無理由。又被告丙○○為被告仕安公司之受僱司機，
    被告丙○○於執行職務駕駛系爭聯結車，因過失而致原告所
    有之系爭大貨車受損，則原告依民法第188 條第1 項前段，
    請求被告應連帶賠償上開費用，自屬有據。
五、兩造陳明願供擔保請准宣告假執行及免為假執行，就原告勝
    訴部分，核於不合，爰酌定相當之擔保金准分別准許之。至
    原告敗訴部分，其假執行之聲請，既失所附麗，應予駁回。
陸、反訴部分:
    反訴原告所有系爭聯結車車損，楊怡生是否有過失，反訴被
    告是否應連帶負損害賠償責任?
一、反訴原告主張：反訴原告為系爭聯結車之所有權人，本件反
    訴被告僱用之司機楊怡生先行肇事後，未依法開啟閃黃燈警
    示，設置故障警示標誌，致反訴原告受僱之司機丙○○無法
    預見及閃避前方已發生之車禍事故，因而追撞楊怡生駕駛之
    系爭大貨車，並致系爭聯結車受損，反訴被告就楊怡生之過
    失，亦應負責，反訴原告支出系爭聯結車之修理費用967706
    元。又系爭聯結車於案發前，每月平均營業額為434010元，
    因上開事故，自94年8 月17日至95年5 月今，送廠為修無法
    營業，致反訴原告受有營業損失共0000000 元（434010×4
    ＝0000000） 。反訴原告因本件事故，已先代反訴被告賠償
    乙○○車車主陳李寶柱修理費用40萬元，乙○○車車損，係
    反訴被告之受僱司機楊怡生過失駕駛行為所致，反訴被告應
    賠償反訴原告此部分之損害，爰依侵權行為及之法律關係，
    請求反訴被告賠償0000000 元。並聲明：（一）反訴被告應
    給付反訴原告0000000 元及自95年8 月16日反訴民事準備狀
    繕本送達之翌日起至清償日止，按年息百分之5 計算之利息
    。（二）反訴原告願供擔保，請准宣告假執行。
二、反訴被告則抗辯：本件車禍第3 階段事故發生係在一瞬間，
    楊怡生第1 次撞擊乙○○車後，丙○○隨即自後追撞上來，
    楊怡生不及反應，且縱楊怡生按警示黃燈，丙○○系爭聯結
    車仍會撞上系爭大貨車，第3 階段車禍事故，楊怡生並無過
    失，反訴被告自無庸賠償反訴原告系爭聯結車之損害。反訴
    原告賠償訴外人陳李寶柱之和解金40萬元，係因反訴原告之
    受僱司機丙○○過失駕駛行為所生之賠償責任，並非代反訴
    原告賠償，反訴原告之請求，為無理由等語。並聲明：反訴
    原告之訴駁回。
三、查，上開車禍事故原因，第3 階段，丙○○駕駛系爭半聯結
    車，違規行駛內側車道，暴雨行經肇事地點，未保持安全距
    離，由後追撞已先行肇事之前車楊怡生、乙○○車後，向右
    側閃避，復波及同向行駛外側車道由丁○○、朱常健所駕駛
    之車輛，衍生連環肇事，為肇事原因。楊怡生、乙○○、丁○○、朱常健並無肇事原因，已如本訴中所述，則系爭聯結
    車車損，係因丙○○，違規行駛內側車道，未保持安全距離
    ，由後追撞已先行肇事之楊怡生、乙○○車所致，楊怡生並
    無過失，反訴原告自無庸負連帶賠償責任。從而，反訴原告
    請求反訴被告賠償系爭聯結車之修理費用及營業損失，自屬
    無據，應予駁回。
四、反訴原告主張伊因上開事故，已先賠償乙○○車之車主陳李
    寶柱修理費用40萬元等情，固提出和解書為證（本院卷第40
    頁），然為反訴被告否認，並以前揭情詞置辯。查，依系爭
    和解書記載：94年8 月17日反訴被告駕駛丙○○所駕系爭聯
    結車在國道一號北上251 公里250 公尺處，發生車禍致乙○○駕駛之車輛受損，茲事出意外，雙方同意和解，由反訴原
    告賠償陳李寶柱汽車修車費用40萬元，當場付現，另反訴原
    告車損自理等語，堪認系爭和解書係反訴原告就上開車禍第
    3 階段丙○○過失駕車致陳李寶柱車損部分之損害賠償責任
    之和解，與反訴被告無涉，亦非反訴原告代反訴被告賠償陳
    李寶柱修車費用，此外，反訴原告未舉證證明其賠償陳李寶
    柱之修理費用40萬元，係代反訴被告負賠償責任，反訴原告
    之主張，自不可採。從而，反訴原告請求反訴被告賠償此部
    分之損失，亦屬無據。應予駁回。
五、綜上，反訴原告依侵權行為之法律關關係，請求反訴被告賠
    償系爭聯結車之修理費用967706元、營業損失0000000 元及
    賠償陳李寶柱之和解金40萬元，均無理由，應予駁回。
六、反訴原告之訴既經駁回，其假執行之聲請，已失所附麗，應
    併予駁回。
七、結論：原告之訴為一部有理由，一部無理由，反訴原告之訴
    為無理由，依民事訴訟法第385 條第1 項前段、第78條、第
    79條、第85條第2 項，第390 條第2 項，第392 條第2 項，
    判決如主文。
中    華    民    國    97    年    5     月    23    日
                  民事第一庭法  官  朱玲瑤
正本係照原本作成。
如不服本判決，應於送達後20日內，向本院提出上訴狀並表明上
訴理由，如於本判決宣示後送達前提起上訴者，應於判決送達後
10日內補提上訴理由書（須附繕本）。
正本係照原本作成。
如不服本判決，應於送達後20日內，向本院提出上訴狀並表明上
訴理由，如於本判決宣示後送達前提起上訴者，應於判決送達後
10日內補提上訴理由書（須附繕本）。
中    華    民    國    97    年    5     月    23    日
                                書記官  陳掌珠


司法院資訊處製作；財團法人民間司法改革基金會備份。
